臺灣臺北地方法院刑事判決　　　　　　　 94年度訴字第439號
　　公　訴　人　臺灣臺北地方法院檢察署檢察官
　　被　　　告　甲○○
上列被告因偽造文書案件，經檢察官提起公訴（93年度偵字第
391號），被告於準備程序期日為有罪之陳述，經本院合議庭裁
定由受命法官獨任進行簡式審判程序，本院判決如下：
    主  文
甲○○行使偽造私文書，足以生損害於公眾及他人，處有期徒刑
肆月，如易科罰金，以參佰元折算壹日。如附表所示偽造之署押
及照片，均沒收。
    事  實
一、甲○○因與他人發生糾紛欲求逃逸隱匿之便利，於民國八十
    八年四月十二日至七月間某日，在不詳地點以不詳方式取得
    乙○○所有如附表編號二所示國民身分證一枚後，遂基於行
    使變造特種文書及行使偽造私文書之犯意，先在不詳地點換
    貼其自己所有照片一張於該屬特種文書之國民身分證上而加
    以變造，再於八十八年七月初某日，在屏東縣屏東市○○○
    街八十四號，持交該業經變造之如附表編號二所示乙○○國
    民身分證一枚連同另照片一張等文件與尚難認知情之黃吉山
    ，利用不知情之黃吉山代為冒用乙○○名義而申辦護照，經
    黃吉山詢問不知情之王哲謙介紹友人王建民可代為辦理護照
    後，黃吉山即將上開經變造之乙○○國民身分證一枚及其他
    文件等均郵寄交付不知情之王建民，再由王建民轉請不知情
    之張敏（王建民之妻）持往臺北市中山區○○○路○段一號
    九樓安佳旅行社處，冒用乙○○名義在如附表編號一所示普
    通護照申請書上偽造乙○○之署押一枚，並填具關於乙○○
    之個人相關資料而偽造表明係乙○○本人授權申辦該護照之
    申請書，併同上開變造之乙○○國民身分證一枚等文件均交
    由東南旅行社一不知情之何姓不詳名字、年籍成年男子，於
    八十八年七月十九日遞件向外交部領事事務局申辦乙○○名
    義之普通護照，而行使上開變造之國民身分證暨偽造之普通
    護照申請書，均足以生損害於乙○○及外交部領事事務局對
    於護照核發管理之正確性。嗣因外交部領事事務局承辦人員
    發現該枚乙○○之國民身分證係經變造，始循線查悉上情。
二、案經內政部警政署刑事警察局移請臺灣臺北地方法院檢察署
    檢察官偵查起訴。
    理  由
一、訊據被告甲○○對於上揭犯罪事實均坦承不諱，核與證人黃
    吉山、王哲謙、張敏等人於警詢時及偵查中所述收受各該文
    件並轉交申辦上開乙○○名義護照等情相符，並據被害人乙
    ○○於警詢時陳明其所有國民身分證曾遺失三、四次，且該
    枚國民身分證經送鑑定結果，認所黏貼相片四周有破壞及重
    複黏貼痕跡而有換貼相片之情形，亦有內政部警政署刑事警
    察局八十八年七月二十一日刑鑑字第七一二九三號鑑驗通知
    書一份附卷可稽；此外，復有該護照申請書影本（其上包括
    如附表編號二所示遭變造之國民身分證影本）一份在卷可資
    佐證，是本案事證已臻明確，被告上開犯行，堪以認定。
二、核被告所為，係犯刑法第二百十六條、第二百十二條、第二
    百十條之行使變造特種文書、行使偽造私文書罪。被告偽造
    如附表編號一所示乙○○署押之行為，係偽造私文書（護照
    申請書）之階段行為，而該偽造私文書之低度行為，復為其
    後行使偽造私文書之高度行為所吸收，另其變造該特種文書
    （國民身分證）行為，亦為其後行使變造特種文書之高度行
    為所吸收，均不另論罪。公訴意旨雖未論及被告尚有變造該
    國民身分證之行為，惟觀諸該紙國民身分證遭變造之方式既
    須有被告所提供之照片方得完成，有該國民身分證影本一份
    在卷為憑，被告有實施變造行為一事，仍足認定，且此部分
    與起訴書所載被告行使變造特種文書之行為屬實質上一罪關
    係，本院自得併與審理。被告利用不知情黃吉山、張敏及何
    姓不詳名字年籍成年男子為上開行使變造特種文書、行使偽
    造私文書等犯行，為間接正犯。被告係以一行為同時行使變
    造特種文書（國民身分證）及偽造私文書（護照申請書），
    為想像競合犯，應依刑法第五十五條規定，從一重之行使偽
    造私文書罪處斷，起訴書認該二行為屬牽連犯之關係，容有
    誤會。爰審酌被告為自己逃跑之便為上開犯行，對主管機關
    核發管理護照之正確性顯有相當妨害，但其犯後已坦承犯行
    ，犯罪情節、手段尚非嚴重，及其犯罪動機、目的等一切情
    狀，量處如主文所示之刑，並依修正後刑法第四十一條第一
    項前段規定，諭知易科罰金之折算標準（按刑法第四十一條
    原規定最重本刑為三年以下有期徒刑以下之刑之罪，而受六
    個月以下有期徒刑或拘役之宣告者，得易科罰金，惟被告犯
    罪後，該條文業經立法院三讀通過修正為最重本刑為五年以
    下有期徒刑以下之刑之罪，而受六個月以下有期徒刑或拘役
    之宣告，得易科罰金，並經總統於九十年一月十日以日華總
    一義字第九０００００三八００號公布，自九十年一月十二
    日起生效，比較新舊法結果，以新法有利於被告，依刑法第
    二條第一項前段規定，應適用裁判時即修正後之刑法第四十
    一條第一項前段規定），以示懲儆。至於如附表編號一所示
    偽造之署押一枚，應依刑法第二百十九條規定，併予宣告沒
    收；另如附表編號二所示照片一枚係被告所有，且屬供其為
    前開行使變造特種文書犯罪所用之物，業據被告供明屬實，
    依刑法第三十八條第一項第二款規定，亦併予宣告沒收。
三、又查，被告為前開犯罪後之八十九年五月十七日修正、同年
    五月二十一日生效之護照條例，增列第二十三條第一、二項
    規定，對於偽造、變造國民身分證以供申請護照，足生損害
    於公眾或他人之人，處五年以下有期徒刑、拘役或科或併科
    新臺幣五十萬元以下罰金，行使前項文書者亦同，而本案被
    告行使變造之如附表編號一所示乙○○國民身分證以申辦護
    照之行為，因在此修正增列之護照條例規定施行前，依被告
    行為時之法律，該護照條例既無予以刑事處罰之明文，尚無
    適用該條例之問題；另被告冒用被害人乙○○名義申辦護照
    之行為既經查覺而未得逞，且就此是否冒名一事，依護照條
    例第十八條第一款規定主管機關若予查悉，可不予核發之情
    形，亦堪認主管機關之公務員對此有實質審查權，尚難認被
    告有何使公務員登載不實之行為可言，均附此敘明。
據上論斷，應依刑事訴訟法第二百七十三條之一第一項、第二百
九十九條第一項前段，刑法第二條第一項前段、第二百十六條、
第二百十條、第二百十二條、第五十五條、第四十一條第一項前
段、第二百十九條、第三十八條第一項第二款，罰金罰鍰提高標
準條例第一條前段、第二條，判決如主文。
本案經檢察官葉雅婷到庭執行職務
中　　華　　民　　國　　94　　年　　6 　　月　　24　　日
                  刑事第十六庭  法  官  林麗真
右正本證明與原本無異。
如不服本判決，應於判決送達後十日內，向本院提出上訴狀。
                                書記官  張汝琪
中　　華　　民　　國　　94　　年　　6 　　月　　28　　日
附錄本案論罪科刑法條全文
刑法第210條
偽造、變造私文書，足以生損害於公眾或他人者，處 5 年以下有
期徒刑。
刑法第212條
偽造、變造護照、旅券、免許證、特許證及關於品行、能力服務
或其他相類之證書、介紹書，足以生損害於公眾或他人者，處1
年以下有期徒刑、拘役或300 元以下罰金。
刑法第216條
行使第 210 條至第 215 條之文書者，依偽造、變造文書或登載
不實事項或使登載不實事項之規定處斷。
刑法第217條
偽造印章、印文或署押，足以生損害於公眾或他人者，處 3 年以
下有期徒刑。
盜用印章、印文或署押，足以生損害於公眾或他人者，亦同。
附表：
┌───┬────────┬───────┬──────┐
│編號  │宣告沒收之物    │所  在  位  置│備        註│
│      │                │              │            │
├───┼────────┼───────┼──────┤
│1     │偽造之「乙○○」│八十八年七月十│依刑法第二百│
│      │簽名一枚。      │九日、收據號碼│十九條規定。│
│      │                │00000000之普通│            │
│      │                │護照入出境許可│            │
│      │                │申請書上申請人│            │
│      │                │簽章欄。      │            │
├───┼────────┼───────┼──────┤
│2     │甲○○所有照片一│姓名乙○○、身│依刑法第三十│
│      │枚。            │分證統一編號N1│八條第一項第│
│      │                │00000000號、換│二款規定。  │
│      │                │發日期八十八年│            │
│      │                │四月十二日之國│            │
│      │                │民身分證上相片│            │
│      │                │欄黏貼處      │            │
└───┴────────┴───────┴──────┘
